【裁判字號】    89,台上,2312
【裁判日期】    890427
【裁判案由】    違反麻醉藥品管理條例
【裁判全文】
最高法院刑事判決                              八十九年度台上字第二三一二號
    上  訴  人  甲○○
右上訴人因違反麻醉藥品管理條例案件，不服台灣高等法院中華民國八十七年一月二
十二日第二審判決（八十六年度上訴字第六四○一號，起訴案號：台灣桃園地方法院
檢察署八十六年度偵字第四五五○號），提起上訴，本院判決如左：
    主  文
上訴駁回。
    理  由
按刑事訴訟法第三百七十七條規定，上訴於第三審法院，非以判決違背法令為理由，
不得為之。是提起第三審上訴，應以原判決違背法令為理由，係屬法定要件。如果上
訴理由狀並未依據卷內訴訟資料，具體指摘原判決不適用何種法則或如何適用不當，
或所指摘原判決違法情事，顯與法律規定得為第三審上訴理由之違法情形，不相適合
時，均應認其上訴為違背法律上之程式，予以駁回。本件上訴人甲○○上訴意旨略稱
：(一)原判決認上訴人有非法販賣安非他命犯行，無非以姜俊賢之指證為論據，然姜俊
賢與上訴人係相交年餘之朋友，知悉上訴人有吸食安非他命之習慣，曾因多次向上訴
人索討安非他命及欲託上訴人代為購買安非他命遭拒，對上訴人已心生不悅，且本案
姜俊賢與上訴人同被警逮捕，於移送台灣桃園地方法院檢察署時，姜俊賢經諭知交保
，乃拜託上訴人代為籌款辦理交保又未能如願，致於八十六年三月二十八日檢察官單
獨提訊姜俊賢時，其因不滿而為不利於上訴人之陳述，而原判決復駁回上訴人請求再
傳喚姜俊賢到庭對質之聲請，自有應於審判期日調查之證據未予調查之違法。(二)原判
決引用姜俊賢於警局、檢察官複訊時及一審法院審理中之指證為論罪科刑之基礎，而
姜俊賢於檢察官複訊時及一審法院審理中均指上訴人在林計程車行附近交付安非他
命，但原判決認定上訴人在林計程車行內販賣安非他命，亦有認定事實與所採用
之證據不相符合之違背法令云云。
惟查：原判決認定上訴人綽號「胖弟」，曾有多次違反麻醉藥品管理條例前科，其中
於民國八十五年五月十日因非法吸用安非他命案件，經台灣桃園地方法院判處有期徒
刑六月，如易科罰金以三百銀元折算一日，嗣於同年七月二十二日易科罰金執行完畢
。猶不知悔改，復基於販賣營利之概括犯意，先在桃園縣桃園市遠東保齡球館，向綽
號「小姚」之不詳姓名年籍男子，以每包新台幣（下同）二、三千元價錢購得安非他
命後，除部分供己吸用外，從八十六年二月中旬起（農曆年過後）迄於同年三月二十
四日下午止，在桃園縣大園鄉林村五鄰二三之三六號「林計程車行」內，以分裝
後每小包一千元之代價，連續非法販賣化學合成麻醉藥品安非他命予姜俊賢吸用，前
後約十次，每次一小包。嗣於八十六年三月二十五日凌晨零時三十分許，姜俊賢因非
法持有安非他命，在桃園縣大園鄉南港村許厝港一○三之六號「大觀園汽車賓館」二
○八房，為警臨檢查獲，當場扣得安非他命一小包（淨重○‧一九公克），經警盤訊
其安非他命來源而供出上情，旋於是日凌晨二時左右，帶同警方人員至「林計程車
行」查獲上訴人等情。係以上訴人如何於右開時地多次非法販賣安非他命之事實，業
經證人即同案被告姜俊賢先後於警局、檢察官偵查複訊時及一審法院審理中指證不移
，並在警局當面指認係上訴人販賣無訛，且上訴人亦供稱其曾在桃園市○○路遠東保
齡球館內，以每包二、三千元之價錢，向綽號「小姚」之人購得安非他命，是堪認上
訴人有安非他命可供出售，另復有姜俊賢當場被查獲之安非他命一小包（淨重○‧一
七公克）扣案可資佐證。並說明上訴人於原審審理中已供承其與姜俊賢係認識年餘之
朋友，並無任何恩怨，其二人既無何仇隙，姜俊賢自無攀誣之必要，是認姜俊賢上開
向上訴人購買安非他命之供述應屬可信。而以上訴人於警訊中稱不認識姜俊賢，以及
姜俊賢於警訊中已指認上訴人為胖弟，並帶同警察查獲上訴人，竟於檢察官偵查之初
配合上訴人互稱不認識，顯屬迴護之詞，認不足採信。又姜俊賢所供購買次數，於警
偵訊及審理時均稱約十次左右，雖不能確切供明次數，惟姜俊賢本與上訴人無仇隙，
自始無陷害上訴人而刻意記明次數情形，是其所供約略次數洵屬正常合理。又說明姜
俊賢指其吸用向上訴人購買之安非他命後所採集之尿液驗出有安非他命陽性反應，有
桃園縣衛生局不法藥物尿液檢定書附於審理卷可稽，足見上訴人所販賣者確為安非他
命無訛。且姜俊賢若非曾至上訴人居住之「林計程車行」購買安非他命，焉可能於
其被警查獲時，即供出安非他命之來源，並即隨同警察至上址查獲上訴人。另上訴人
之住處雖未被查獲電子秤、分裝袋等物，然其向綽號「小姚」之男子購入安非他命之
數量尚非甚大，如欲分裝出售非不可用其他方式，難以未查獲上開物品，反證其未販
賣。再上訴人以二、三千元向綽號「小姚」購買一包之安非他命，除供自己吸用外再
行分裝以一小包一千元出售，且販賣安非他命乃違法行為，上訴人若非有利可圖，焉
可能干犯法紀販賣安非他命予姜俊賢﹖足認其有營利意圖。又證人姜俊賢在偵查初訊
時原指稱其係在大園鄉林村一家吉民保齡球館向綽號「小胖」之不詳姓名男子購買
安非他命，並非向上訴人販入，惟綽號「小胖」究竟何姓名、住何處，其並未能明述
，且與其在偵查複訊後所陳其安非他命係向上訴人購買參照以觀，姜俊賢複訊所陳細
節明確具體，其同時並稱反覆思考還是說實話比較好，而其於偵查初訊時所供，因係
與上訴人同車從警方移送至檢察署時，礙於情面所為之供述，認屬迴護之詞而不予採
信。且以本案事證已明，上訴人要求再傳訊姜俊賢無再予傳訊之必要，因認上訴人有
連續非法販賣化學合成麻醉藥品安非他命之行為，為其所憑之證據及認定之理由。而
以上訴人否認非法販賣安非他命，乃卸責之詞，不可採信，於理由內詳加說明及指駁
。經核所為論，均與卷內證據資料相符，從形式上觀察，並無認定事實不依證據或
有何採證違背經驗法則、論理法則等違法情形存在。(二)原判決已審究上訴人供承其與
姜俊賢為認識年餘之朋友，彼此並無何仇隙，姜俊賢應無攀誣上訴人之必要，且姜俊
賢在偵查初訊時指其安非他命係向綽號「小胖」之男子購買而非向上訴人購入乙節，
係礙於情面所為迴護之詞，應不足採，而姜俊賢於偵查複訊時所陳其安非他命係向上
訴人購買之細節明確具體，故認可採，並已說明不再傳喚證人姜俊賢之理由，此均為
原審法院認事採證職權之適法行使，核無不合。上訴意旨空言指摘原判決有應於審判
期日調查之證據未予調查之違法云云，殊不得據為適法之第三審上訴理由。(三)姜俊賢
於警局初訊時已供承其係在大園鄉林村綽號「胖弟」之人（即上訴人）所營計程車
行，向綽號「胖弟」購買安非他命十次（見偵查卷第七頁反面），雖嗣姜俊賢於檢察
官複訊及一審法院調查時改證稱其係在上訴人所營計程車行附近向上訴人購買安非他
命（見偵查卷第三十二頁、一審卷第十六頁），所述購買安非他命之地點略有差異，
而原判決事實欄依據姜俊賢上述證詞認定上訴人係在林計程車行內連續販賣安非他
命予姜俊賢，固疏未再詳予說明其認定、採證之理由而稍欠完備，但與判決結果不生
影響，亦與刑事訴訟法第三百七十九條十四款判決所載理由矛盾之情形不相適合。上
訴意旨或為單純事實上之爭辯，或所指摘原判決違法情形，顯與法律規定得為第三審
上訴理由之違法情形不相適合，其上訴違背法律上之程式，應予駁回。
據上論結，應依刑事訴訟法第三百九十五條前段，判決如主文。
中      華      民      國    八十九    年      四      月    二十七    日
                              最高法院刑事第十二庭
                                  審判長法官  陳  炳  煌
                                        法官  陳  正  庸
                                        法官  陳  世  雄
                                        法官  吳  信  銘
                                        法官  張  春  福
      右正本證明與原本無異
                                              書  記  官
中      華      民      國    八十九    年      五      月      四      日


司法院資訊處製作；財團法人民間司法改革基金會備份。
